臺灣新竹地方法院刑事簡易判決　　　　99年度竹簡字第573 號
聲　請　人　臺灣新竹地方法院檢察署檢察官
被　　　告　劉盈秀
　　　　　　黃郁珊
上列被告等因詐欺案件，經檢察官聲請以簡易判決處刑（99年度
偵字第4435號、第4766號），本院判決如下：
    主  文
劉盈秀幫助犯詐欺取財罪，處有期徒刑月，如易科罰金，以新
臺幣壹仟元折算壹日。緩刑貳年，並應於判決確定後陸個月內，
向公庫支付新臺幣萬元。
黃郁珊幫助犯詐欺取財罪，處有期徒刑月，如易科罰金，以新
臺幣壹仟元折算壹日。緩刑貳年，並應於判決確定後陸個月內，
向公庫支付新臺幣萬元。
    事實及理由
一、本件犯罪事實：
（一）劉盈秀、黃郁珊均明知近年來臺灣社會盛行以虛設、租賃
      、借用或買賣人頭帳戶之方式，供詐騙集團作為詐欺他人
      交付財物或恐嚇他人交付贖金等不法用途，亦知金融機構
      帳戶係個人理財之重要工具，且關係個人財產、信用之表
      徵，應可預見他人向其收購金融機構帳戶之存摺、印章、
      金融卡及可語音查詢個人存款帳戶之密碼者，目的及手段
      詭異，應有持帳戶等相關物件，供己詐騙或恐嚇他人錢財
      之意圖，其亦知悉提供帳戶之存摺、金融卡供他人使用，
      具有幫助掩飾或藏匿他人犯罪所得財物之可能性，其等竟
      仍基於縱有人以其金融帳戶實施詐欺犯罪亦不違背其本意
      之幫助詐騙集團從事詐欺取財行為的犯罪意思，於民國99
      年3 月24日前某日，由黃郁珊居間介紹劉盈秀將其所有向
      渣打國際商業銀行股份有限公司新竹分行申設帳號000-00
      000000000000號帳戶（下稱渣打銀行帳戶）之提款卡、密
      碼等物，於同月24日晚上10時前某時許在桃園縣大溪鎮麥
      當勞速食店前，將上開渣打銀行帳戶資料交付予某真實姓
      名年籍不詳之成年人收受，並於翌日（25日）上午某時許
      由該真實姓名年籍之成年人陪同劉盈秀至渣打銀行辦理存
      摺掛失補發手續，於申辦存摺並交付該成年人後，再由該
      成年人交付新臺幣（下同）3,000 元予劉盈秀作為代價。
      嗣該詐騙集團所屬成員取得劉盈秀渣打銀行帳戶後，即出
      於為自己不法所有目的的犯罪意思，(1)於99年3 月24日某
      時許以電話向施佩如佯稱，其先前網路購物付款設定錯誤
      ，恐遭分期扣款，需至自動櫃員機前更正等語，致施佩如
      陷於錯誤，而於同日晚上11時30分許、11時33分許、11時
      36分許利用渣打銀行自動櫃員機匯款轉帳9 萬4,000 元、
      3,000 元及1,000 元至上開渣打銀行帳戶內。(2)又於99年
      3 月24日晚上10時許，以電話向蔡岑娟佯稱，其銀行帳戶
      有問題需依指示操作始能解決問題，致蔡岑娟陷於錯誤，
      而於翌日（25日）凌晨0 時許、0 時6 分許、0 時44分許
      ，利用渣打銀行自動櫃員機匯款轉帳8 萬、1 萬7,000 元
      、7,000 元至上開渣打銀行帳戶內。嗣因施佩如、蔡岑娟
      發覺有異，報警處理，始循線查悉上情。
（二）案經新竹市警察局第二分局報告臺灣新竹地方法院檢察署
      檢察官偵查後聲請簡易判決處刑。
二、證據及理由：
（一）被告劉盈秀、黃郁珊於警局詢問時及檢察官偵查中之供述
      。
（二）證人即被害人施佩如、蔡岑娟於警詢時之證述。
（三）被告劉盈秀上開渣打銀行帳號之開戶資料及存款往來明細
      表影本1 份在卷可證。
（四）證人施佩如、蔡岑娟提供之渣打銀行自動櫃員機交易明細
      表影本各1 份附卷可證。
（五）被告劉盈秀雖坦承上開渣打帳戶為其申請，惟矢口否認有
      何提供帳戶供詐欺集團詐騙他人匯款之幫助詐欺犯行，辯
      稱：係因同案被告黃郁珊向其商借提款卡及密碼等帳戶資
      料且因帳戶內沒有錢，故將其上開渣打銀行帳戶之提款卡
      及密碼等物依被告黃郁珊之指示，於99年3 月24日某時許
      在桃園縣大溪鎮之麥當勞前交付予某真實姓名年籍不詳之
      成年人收受云云。惟查：
  １、被告劉盈秀於99年3 月24日交付前揭渣打銀行帳戶後，該
      帳戶隨即於當日晚上11時30分許遭作詐欺受款工具，此見
      上開渣打銀行帳戶之交易明細表及被害人提供之自動櫃員
      機交易明細表（見99年度偵字第4766號卷【下稱第4766號
      卷】第38頁、第25頁、第32頁）之記載即明，若非被告將
      帳戶交付予詐騙集團成員，何以在短時間內旋為詐欺集團
      成員所利用，故被告劉盈秀將上開帳戶資料交付予詐騙集
      團成員應無疑義。
  ２、且按金融存款帳戶，事關存戶個人財產權益之保障，攸關
      個人信用之重要憑信，一般人均有妥為保管阻止他人任意
      使用之認識，而依被告劉盈秀於偵查中之供述，上開渣打
      銀行帳戶並非直接交付予同案被告黃郁珊，反轉交予一真
      實姓名年籍不詳之成年人，然被告劉盈秀與該陌生之成年
      人並非熟識，亦不知悉其真實姓名年籍、聯絡方式，又如
      何確信該成年人不會利用上開帳戶從事犯罪行為？再者，
      同案被告黃郁珊向被告劉盈秀借用帳戶之目的，僅係為提
      領現金，若為達上開目的之方式有數：可由被告劉盈秀代
      為提領後再予以轉交現金或可陪同同案被告黃郁珊至自動
      櫃員機提領後，即將提款卡取回，何以甘冒為他人非法使
      用之高度風險，將上開帳戶之提款卡與密碼交付與一交情
      非深之朋友？顯見其所辯係臨訟杜撰卸責之詞，不足採信
      。
  ３、尤有進者，一般而言，在故意交付帳戶、提款卡予他人任
      意使用之場合，交付人通常僅留存少數款項餘額（零錢）
      ，使該帳戶處於仍可正常使用之狀態，此乃因不能留存太
      多存款餘額在帳戶內，否則等同容許他人任意提領該剩餘
      之大量存款，交付人雖至愚亦不為也。因之在交付帳戶及
      提款卡供他人任意使用之場合，交付人通常僅留存少數款
      項餘額（零錢），才能「放心地」（損失一點零錢也無所
      謂）將該仍可正常使用之帳戶交付他人自由使用，此已成
      為交付提款卡以幫助詐欺行為之常態。查被告劉盈秀上開
      帳戶於99年3 月24日本件被害人被騙之前，其帳戶內並無
      餘額，此有被告上開帳戶存款往來明細表1 份存卷可憑（
      見99年度偵字第4766號卷【下稱第4766號卷】第38頁），
      其情形恰與前述一般故意交付帳戶予他人使用時，交付人
      通常僅留存少數款項餘額( 零錢) ，使該帳戶處於仍可正
      常使用之狀態之模式相同，此益可佐證被告應有本案之幫
      助詐欺犯行。
  ４、綜上而論，被告劉盈秀將前開渣打銀行帳戶提款卡及密碼
      提供予真實姓名年籍之人使用，卻無法供明有何確信不至
      遭利用為犯罪之情事，顯見被告容認該人利用其帳戶據以
      詐欺取財，並不違被告之本意。況邇來，詐騙集團詐欺取
      財之犯罪類型層出不窮，該等犯罪多數係利用人頭帳戶作
      為出入帳戶，並經媒體多次廣為披載，被告既係成年且智
      力成熟之人，對此應知之甚詳，竟仍將其銀行之存摺、提
      款卡等提供該人，而該人果然據以為犯詐欺取財罪之出入
      帳戶，足見被告有容任該人利用其帳戶犯詐欺取財罪之不
      確定故意，允無疑義。
（六）被告黃郁珊雖坦承有向同案被告劉盈秀借用上開渣打銀行
      帳戶資料，惟矢口否認有何提供帳戶供詐欺集團詐騙他人
      匯款之幫助詐欺犯行，辯稱：於出遊之際將同案被告劉盈
      秀之存摺、提款卡、密碼紙弄不見云云。惟查：
  １、同案被告劉盈秀於99年3 月24日交付銀行帳戶後，該帳戶
      隨即於當日深夜遭作詐欺受款工具，已如前述，而依同案
      被告劉盈秀於偵查中之證述：「（問：該帳戶你是否交付
      他人？）是我朋友黃郁珊叫我幫幫她，叫我借她帳戶。」
      、「（借帳戶如何幫她？）她說有人匯她錢，要向我借帳
      戶，她說有人要匯還錢給她，因為是多年朋友，她一直求
      我，我就借她。」、「（問：警詢時你說你不是直接交給
      黃郁珊，而是交給黃郁珊的朋友？）當時我人在大溪阿嬤
      家，我在上課，我不知道她找朋友來跟我拿。」、「（問
      ：你如何與她朋友約？）黃郁珊給她朋友我的電話，在99
      年3 月24日在桃園大溪鎮附近麥當勞交給他。」、「我對
      提款卡、密碼紙交給她（指黃郁珊）朋友，但是她朋友隔
      天告訴我說並沒有將上開東西交給黃郁珊」（見99年度偵
      字第4435號卷第45至46頁、第4766號卷第48頁）等語可推
      知，上開渣打銀行帳戶資料係因被告黃郁珊商借，同案被
      告劉盈秀才會依指示交付予上開真實姓名年籍不詳之成年
      人，故倘非被告劉盈秀之商借行為，該帳戶亦不致成為詐
      騙受款工具。
  ２、又依被告黃郁珊於偵查中供述：「（問：如果只需要帳戶
      對方匯錢，為何不請劉盈秀提領出來給你，而向她借用帳
      戶、提款卡？）因為我想本子在我這裡，等一併用完再還
      給她。」、「（問：後來你朋友是否匯錢給你？）後來包
      包不見。」、「（問：為何不見？那裡不見？）包包整個
      不見，不知道在那裡不見，…」、「（問：包包不見你如
      何處理？）不了了之。」、「（問：你將劉盈秀存摺、提
      款卡、密碼紙弄不見，有無告訴劉盈秀？）沒有，因為我
      還沒有使用。」、「（問：你將他人東西弄不見，不用告
      訴她？）沒有。」、「（問：東西遺失是否報警？）沒有
      」、「（問：為何不報警？）我想我的東西不重要。」（
      見第4766號卷第47至48頁）等語。衡諸常情，個人隨身攜
      帶之包包內往往含有身份證件、健保卡、提款卡等物，而
      上開物品遺失不僅產生日常生活之不便，亦有被盜用身份
      、盜領存款風險，顯係不容忽視之大事，一般處理方式應
      係立即報案，以維個人權益，並免於事後為人非法使用而
      遭司法機關傳喚說明之麻煩，然被告黃郁珊未積極向警局
      報案，實與常情有悖，故其是否確有遺失之情，已屬有疑
      。再者，依被告黃郁珊所述，其係取得同案被告劉盈秀前
      開渣打銀行帳戶資料後，因不慎遺失，才被詐騙集團成員
      拾獲當作受款工具，然前開渣打銀行帳戶既經同案被告劉
      盈秀於99年3 月24日交付後，隨即於當日深夜為詐騙集團
      成員所利用，而與被告黃郁珊取得上開渣打銀行帳戶後遺
      失之情節有間，顯其所辯係臨訟杜撰卸責之詞，不足採信
      。
  ３、綜上，被告黃郁珊向同案被告劉盈秀借用帳戶，並由同案
      被告劉盈秀將前開銀行帳戶交付予詐騙集團成員，其居間
      引介之幫助詐欺犯行堪以認定。
三、論罪及科刑：
（一）論罪：
  １、按幫助犯之成立，主觀上行為人須有幫助故意，客觀上須
      有幫助行為，亦即刑法上之幫助犯，係對於犯罪與正犯有
      共同之認識，而以幫助之意思，對於正犯資以助力，而未
      參與實施犯罪之行為者而言（最高法院75年度台上字第15
      09號、84年度台上字第5998號、第6475號、88年度台上字
      第1270號判決均同此意旨）。
  ２、本件(1)被告劉盈秀基於幫助他人詐欺取財之不確定故意，
      將其所有渣打銀行存摺、提款卡及密碼提供予詐騙集團成
      員使用，以利其誘使他人匯入款項後自該帳戶提領花用，
      及(2)被告黃郁珊基於幫助他人詐欺取財之不確定故意，引
      介同案被告劉盈秀將其銀行存摺、提款卡及密碼提供予詐
      騙集團成員使用，被告等所為僅係刑法詐欺罪構成要件以
      外之行為，復無證據證明被告有參與詐欺犯行之實施，應
      屬刑法第30條之幫助犯。
  ３、查本件被告劉盈秀提供帳戶及被告黃郁珊引介居間之幫助
      行為，幫助詐騙集團分別詐取施佩如及蔡岑娟等2 人之財
      物，屬一次幫助詐欺行為而觸犯數法益之想像競合犯之裁
      判上一罪之關係，依刑法第55條規定，應僅成立1 次幫助
      犯罪行為；核被告劉盈秀、黃郁珊所為，均係犯刑法第33
      9 條第1 項、第30條第1 項前段之幫助詐欺取財罪。又被
      告係幫助他人犯罪，爰依刑法第30條第2 項之規定，按正
      犯之刑減輕之。
（二）科刑：
  １、主刑：審酌被告劉盈秀明知近年來國內多有詐欺、恐嚇集
      團犯案，均係使用人頭帳戶以作為收受不法所得款項之手
      段，及被告黃郁珊居間引介同案被告劉盈秀將銀行帳戶借
      予詐欺集團成員，其等所為助長犯罪集團惡行，供詐欺犯
      取得所騙財物之工具，其對於社會秩序之擾亂不言而喻，
      及其等幫助詐欺行為對被害人造成之損害而無從求償，以
      及被告等犯罪後均否認犯行等一切情狀，分別量處如主文
      所示之刑，並均諭知易科罰金之折算標準，以資懲儆。
  ２、緩刑：被告劉盈秀及黃郁珊前均未曾因故意犯罪受有期徒
      刑以上刑之宣告，此有臺灣高等法院被告前案紀錄表及刑
      案資料查註紀錄表各1份在卷可查，因一時失慮致罹刑典
      ，經此次偵查程序及科刑之教訓後，應已知所警惕，更何
      況，對被告施以上開主文所示之短期自由刑，倘被告無資
      力可易科罰金時，或因故無法易服社會勞動，則入監執行
      將有可能產生諸多流弊：對於初犯者，若任意施以短期自
      由刑，將使其喪失對拘禁之恐懼，減弱其自尊心；又犯罪
      者之家屬在物質及精神上均將受到重大損失，將衍生更多
      社會問題；再者犯罪者被釋放時，社會復歸時往往遇到多
      種困難，成為促成其再犯之原因；且執行機構設施、人力
      有限，難以對受刑人全面達到教化之效果，若輕易對本案
      被告施以短期自由刑，將使其易受惡性之感染，成為再犯
      之原因，亦即本性善良者，若僅係偶然犯罪或過失犯罪，
      即受到短期自由刑之拘禁，則成為毫無變通地均送到龍蛇
      雜處之監所服刑，反而會使其學習犯罪不良習性及其他犯
      罪技巧，使該偶然犯罪或過失犯罪者下次再犯罪。因此似
      此短期自由刑既無益於改善受刑人惡性，又無威嚇之效果
      ，反而導致受刑人將來再犯之危險提高，社會將付出更大
      成本，故本院同時基於以上短期自由刑缺失之考量，認對
      被告等所宣告之刑，以暫不執行為適當，以觀後效，爰併
      予宣告緩刑2年，以啟自新。另為使其等深切反省，爰依
      刑法第74條第2項第4款之規定，分別諭知被告2人應於判
      決確定後6個月內，各向公庫支付3萬元。再者，倘被告等
      違反上開所定負擔情節重大，足認原宣告之緩刑難收其預
      期效果，而有執行刑罰之必要，依刑法第75條之1第1項第
      4款規定，得撤銷其緩刑之宣告，併此敘明。
四、依刑事訴訟法第449 條第1 項前段、第450 條第1 項、第45
    4 條第1 項，刑法第339 條第1 項、第30條第1 項前段、第
    2 項、第55條前段、第41條第1 項前段、第74條第1 項第1
    款、第2 項第4 款，刑法施行法第1 條之1 第1 項、第2 項
    前段，逕以簡易判決處刑如主文。
中    華    民    國    100    年    5    月    17    日
                  新竹簡易庭法  官  邱忠義
以上正本證明與原本無異。
如不服本判決，應於判決送達後10日內向本院提出上訴書狀。上
訴書狀應敘述具體理由，未敘述上訴理由者，應於上訴期間屆滿
後20日內補提理由書狀於本院（均須按他造當事人之人數附繕本
）「切勿逕送上級法院」。
中    華    民    國   100    年    5     月    17    日
                            書記官  李念純
附錄本案論罪科刑實體法條全文：
刑法第339 條第1 項：
意圖為自己或第三人不法之所有，以詐術使人將本人或第三人之
物交付者，處5 年以下有期徒刑、拘役或科或併科1,000 元以下
罰金。（罰金之貨幣單位改為新臺幣，並提高為30倍）
【刑法第30條：幫助他人實行犯罪行為者，為幫助犯。雖他人
不知幫助之情者，亦同。幫助犯之處罰，得按正犯之刑減輕之
。】